【裁判字號】    99,交上易,634
【裁判日期】    991130
【裁判案由】    業務過失傷害
【裁判全文】
臺灣高等法院臺南分院刑事判決       99年度交上易字第634號
上  訴  人  臺灣臺南地方法院檢察署檢察官
上  訴  人
即  被  告  黃瀛欽
選任辯護人  張仁懷律師
上列上訴人因被告業務過失傷害案件，不服臺灣臺南地方法院98
年度交易字第369號中華民國99年8月31日第一審判決（起訴案號
：臺灣臺南地方法院檢察署98年度偵字第12709號），提起上訴
，本院判決如下：
    主  文
上訴駁回。
    事  實
一、黃瀛欽受僱於通盈通運股份有限公司（下稱通盈公司），平
    日以駕駛營業用大貨車載運貨物為業，為從事駕駛業務之人
    。其於民國98年1月13日18時55分許，駕駛車牌號碼2J─583
    號營業用大貨車，沿臺南縣仁德鄉○○村○○路由東往西行
    駛，本應注意車前狀況，並隨時採取必要之安全措施，而依
    當時夜間有照明、天氣晴朗、路面乾燥無缺陷、視距良好之
    情形下，並無不能注意之情事，於行經上開路段585號對面
    時，竟疏於注意及此，適有籃炎宗亦疏未注意行人於劃有分
    向限制線之路段，不得穿越道路，貿然沿太子路由北向南步
    行穿越道路，黃瀛欽見狀避煞不及，該大貨車前方撞及籃炎
    宗，致籃炎宗因而受有頭部外傷併蜘蛛膜下腔出血、第三四
    第四五節頸椎損傷及四肢癱瘓等重傷害。黃瀛欽於肇事後，
    在未有偵查犯罪職務之機關或公務員發覺其為犯罪人前，即
    向處理本件道路交通事故，尚不知肇事者為何人之臺南縣警
    察局歸仁分局交通事故處理小組員警供承其肇事犯罪，自首
    並接受裁判。
二、案經籃炎宗訴請臺南縣警察局歸仁分局報告臺灣臺南地方法
    院檢察署檢察官偵查起訴。
    理  由
一、證據能力部分：
（一）按「被告以外之人於審判外之陳述，雖不符前4條之規定
      ，而經當事人於審判程序同意作為證據，法院審酌該言詞
      陳述或書面陳述作成時之情況，認為適當者，亦得為證據
      。」，刑事訴訟法第159條之5第1項定有明文。查證人籃
      炎宗、籃炎童分別於警詢之證述，雖係被告以外之人於審
      判外之陳述，惟檢察官、被告及其辯護人於本院準備程序
      及審理時，就上開供述證據同意作為證據，且查上開證據
      係由職司犯罪調查之警方依法定正當程序作成，查無出於
      不自由意志之不法情事，本院審酌上情認屬適當，依上開
      規定，自得為證據。
（二）本案檢察官所舉用以證明被告犯罪之各項證據、被告及其
      辯護人提出答辯之各項證據資料，經於本院審理時分別提
      示予檢察官、被告及其辯護人陳述意見，其等均表示同意
      採為證據，且經查並無事實顯示有公務人員以違法方式蒐
      證、調查取得之證據，本院審酌該等供述證據、非供述證
      據作成時之情況暨各該證據之性質，認為均適於作為證據
      ，依刑事訴訟法第159條之4第2款、第159條之5等規定，
      認為均有證據能力，合先敘明。
二、訊據上訴人即被告黃瀛欽固承認其係受僱於通盈公司擔任貨
    車司機，從事駕駛大貨車載運貨物為業，其於上開時間、地
    點駕駛營業用大貨車，與違規穿越劃有分向限制線之籃炎宗
    相撞，致籃炎宗因而如上所示之傷害等事實，但否認其有過
    失，辯稱籃炎宗當時係由「南向北」臨時從快車道衝出來，
    被告沒辦法防備，告訴人不是由「北向南」穿越馬路云云。
    經查，被告確有上開犯罪事實，已據告訴人籃炎宗於警詢中
    指訴明確，且被告分別於警詢、檢察官偵查中及原審審理時
    已自白確有本案犯行，並有道路交通事故現場圖、道路交通
    事故調查報告表(一)、(二)及車禍現場照片18張，及財團法人奇
    美醫院98年3月4日出具之籃炎宗診斷證明書、銘生慢性復健
    醫院98年5月1日出具之籃炎宗診斷證明書在卷可證。被告雖
    辯稱籃炎宗當時係由「南向北」臨時從快車道衝出來，伊沒
    辦法防備，不是由「北向南」橫越馬路云云。惟查，被告於
    第一次警詢時供稱「（當時籃炎宗是何動態？）我沒注意到
    ，但他應該是【由北向南】穿越馬路的。」（見警卷第2頁
    ），於原審詢以「對檢察官起訴書載你未注意車前狀況而肇
    事之過失，有何意見？是否認罪？」時，答稱「我撞到他，
    我承認我有過失，但我認為被害人從快車道闖越我的車道，
    他也有過失」、「我願意認罪」等語（見原審卷第25頁背面
    、第65頁背面、第66頁正面），顯然被告駕駛大貨車確有未
    注意車前狀況之過失。本件經送請台灣省臺南區車輛行車事
    故鑑定委員會鑑定，該委員會以99年6月3日南鑑字第099590
    1912號函檢送臺南區990445案鑑定意見書亦認為「籃炎宗徒
    步行走，穿越分向限制線，未注意左右來車，為肇事主因；
    被告駕駛大貨車，未注意車前狀況，為肇事次因。」，與本
    院見解相同。從而被告辯稱，其無過失云云，自不足採。又
    被害人籃炎宗確因未件車禍致受有前揭傷害，其間自有相當
    因果關係，本案事證明確，應依法論科。
三、查被告受僱於通盈公司，平日以駕駛營業用大貨車載運貨物
    為業，為從事駕駛業務之人，為其自承在卷，且本案發生時
    確係駕駛大貨車不慎撞及告訴人籃炎宗，致籃炎宗因而受有
    如事實欄所示重傷害之結果，核其所為係犯刑法第284條第2
    項後段之業務過失重傷害罪。又其於肇事後，犯罪未被有偵
    查權之公務員或機關發覺前，即向據報到場處理之台南縣警
    察局歸仁分局警員表明其係肇事車輛之駕駛人而自首，並坦
    承犯行進而接受裁判，有上開道路交通事故肇事人自首情形
    紀錄表1紙附卷可參（見警卷第18頁），依刑法第62條前段
    自首之規定，減輕其刑。原審審理結果，認被告罪證明確，
    適用刑法第284條第2項後段、第62條第1項前段、第41條第1
    項、刑法施行法第1條之1，並審酌被告係從事駕駛業務之人
    ，駕駛車輛，本應更謹慎小心，以維自身及參與道路交通者
    之安全，竟疏於注意車前狀況而肇事，其過失程度經核非屬
    輕微，最後並造成告訴人籃炎宗受有如事實欄記載重傷害之
    嚴重結果，所生損害非輕，且迄今尚未能與告訴人就民事賠
    償事宜，達成和解，惟念及被告犯罪後業已坦承犯行，又就
    本件交通事故之發生，告訴人籃炎宗亦有違規穿越道路之過
    失，係肇事主因等一切情狀，而量處有期徒刑6月，並諭知
    如易科罰金之折算標準。
四、本院經核原判決，認事用法，俱無不合，量刑亦稱妥適。被
    告於原審為認罪之陳述，但上訴於本院竟否認有過失云云，
    依上開論證，被告之上訴理由，不足憑採。又檢察官上訴以
    告訴人因本件車禍傷害嚴重，嗣於99年9月6日因併發敗血性
    休克等症狀，現於高雄縣岡山醫院加護病房觀察中，隨時有
    生命危險，倘告訴人因而過世，原判決所認定之犯罪事實及
    被告所犯法條即與事實不符，且被告尚未與告訴人家屬和解
    ，未賠償告訴人所受損害，原判決量刑過輕云云。查本院於
    辯論期日曾通知告訴代理人到庭陳述意見，告訴代理人向本
    院稱：告訴人仍在住院中；而本件車禍責任之歸屬，「告訴
    籃炎宗徒步行走，穿越分向限制線，未注意左右來車，為肇
    事主因；被告駕駛大貨車，未注意車前狀況，為肇事次因」
    ，已如前述，原判決審酌全部情狀，對被告量處有期徒刑6
    月，核屬允洽。至於被告與告訴人間尚未達成民事和解，乃
    其間因賠償金額尚未談妥所致，與被告因本案應負之刑責無
    關。從而檢察官及被告之上訴，均無理由，應予駁回。
據上論斷，應依刑事訴訟法第368條，判決如主文。
本案經檢察官林炎昇到庭執行職務。
中    華    民    國    99    年    11    月    30    日
                  刑事第一庭    審判長法  官  茆臺雲
                                      法  官  蔡長林
                                      法  官  王明宏
以上正本證明與原本無異。
不得上訴。
                                      書記官  黃全忠
中    華    民    國    99    年    11    月    30    日
附錄本判決論罪科刑法條：
中華民國刑法第284條第2項：
從事業務之人，因業務上之過失傷害人者，處1年以下有期徒刑
、拘役或1千元以下罰金，致重傷者，處3年以下有期徒刑、拘役
或2千元以下罰金。

司法院資訊處製作；財團法人民間司法改革基金會備份。
